【裁判字號】    99,交聲,26
【裁判日期】    990129
【裁判案由】    聲明異議
【裁判全文】
臺灣高雄地方法院交通事件裁定          99年度交聲字第26號
原處分機關  交通部公路總局高雄區監理所
代  表  人  劉育麟
異  議  人
即受處分人  甲○○
上列異議人即受處分人因違反道路交通管理處罰條例案件，對於
交通部公路總局高雄區監理所民國98年12月24日所為之裁決處分
（案號：高監自裁字第裁80-N00000000號）聲明異議，本院裁定
如下：
    主  文
原處分撤銷。
甲○○汽車駕駛人，駕駛汽車經測試檢定酒精濃度超過規定標準
，處罰鍰新臺幣參萬肆仟伍佰元，並應吊扣自用小客車駕駛執照
拾貳個月及接受道路交通安全講習。
    理  由
一、原處分意旨略以：異議人即受處分人甲○○於民國98年12月
    13日22時22分駕駛車牌號碼ZM-9627 號自用小客車，行經高
    雄縣湖內鄉○○路路○段377 號為警欄查，舉發其「酒後駕
    車，經酒精測試器呼氣值為0.44毫克/ 公升」之違規事實。
    嗣由原處分機關依道路交通管理處罰條例第35條第1項第1款
    規定，裁處罰鍰新臺幣 (下同)34,500 元、吊扣駕駛執照12
    個月，並參加道安講習之處分等語。
二、異議意旨略以：異議人於98年12月13日22時駕駛自小客車酒
    駕，為警查獲酒精濃度0.44毫克，異議人當日以職業聯結車
    駕照駕駛ZM-9627 號自小客車，在無一技之長的情況下，請
    求撤銷吊扣駕照之處分等語。
三、按汽車駕駛人，駕駛汽車經測試檢定酒精濃度超過規定標準
    者，處15,000元以上60,000元以下罰鍰，並當場移置保管該
    汽車及吊扣其駕駛執照1 年；因而肇事致人受傷者，並吊扣
    其駕駛執照2 年；致人重傷或死亡者，吊銷其駕駛執照，並
    不得再考領；有第35條第1 項規定之情形者，應接受道路交
    通安全講習，道路交通管理處罰條例第35條第1 項第1 款、
    第24條第1 項第2 款定有明文。次按，汽車駕駛人，因違反
    本條例及道路交通安全規則之規定，受吊銷駕駛執照處分時
    ，吊銷其持有各級車類之駕駛執照，道路交通管理處罰條例
    第68條定有明文。此規定係於94年12月14日修正公佈，並於
    95 年3月1 日施行，而修正前之道路交通管理處罰條例第68
    條則係規定「汽車駕駛人，因違反本條例及道路交通安全規
    則之規定，受吊扣或吊銷駕駛執照處分時，吊扣或吊銷其持
    有各級車類之駕駛執照」，觀其修法意旨，係以「原條文將
    違規駕駛人所持有之各級車類駕駛執照一併吊扣或吊銷，失
    之過酷，影響人民工作及生活甚鉅」為由，而刪除吊扣駕駛
    人駕駛執照時，應吊扣駕駛人持有各級車類駕駛執照之規定
    ，從而，於為吊扣駕駛人駕駛執照之處分時，自僅得吊扣駕
    駛人違規時所駕駛該級車類之駕駛執照，以限制其繼續駕駛
    該級車類行駛道路之權利。
四、經查：
（一）本件異議人甲○○飲用酒類後，駕駛自用小客車，於前揭
      時、地交通違規，業據異議人自承在卷，並有高雄縣政府
      警察局高警交字第N00000000 號舉發違反道路交通管理事
      件通知單、交通部公路總局高雄區監理所高監自裁字第裁
      80-N00000000號違反道路交通管理事件裁決書、酒精濃度
      測試單、送達證書及交通部公路總局高雄區監理所違反交
      通管理事件不服裁決聲明異議案件移送書附卷可稽，是異
      議人上開酒後駕車違規事實已明，堪以認定。
（二）查受處分人於本件違規時，並無自用小客車駕駛執照，僅
      有職業聯結車駕駛執照，原處分機關上開裁決所指應吊扣
      之駕駛執照，係指受處分人之職業聯結車駕駛執照乙節，
      有原處分機關製作之聲明異議案件移送書及汽車駕照基本
      資料查詢報表在卷足憑。異議人既係駕駛自用小客車違反
      道路交通管理處罰條例第35條第1 項第1 款之規定，揆諸
      前揭法律規定及說明意旨，原處分機關依法即僅能吊扣其
      自用小客車駕駛執照，並無得吊扣異議人持有他級駕駛執
      照之依據。原處分機關以受處分人有上開違規行為，裁處
      吊扣其職業聯結車駕駛執照，而非吊扣其自用小客車駕駛
      執照，已難謂係適法之處分。又上開處置方式，雖可能產
      生無照駕駛之駕駛人，反而較有照駕駛之駕駛人，得受有
      無需受吊扣駕駛執照處罰利益之疑慮，然本院審酌「行政
      行為，採取之方法所造成之損害不得與欲達成目的之利益
      顯失均衡」，乃為行政程式法第7 條第3 款所明定，而若
      於上開情形下吊扣駕駛人各級車類之駕駛執照，雖可達成
      完全杜絕駕駛人繼續酒醉駕車之目的，惟亦同時造成剝奪
      駕駛人駕駛各級車類車輛之結果，而如此所造成之損害，
      已與欲達成目的之利益顯失均衡，且與前揭道路交通管理
      處罰條例第68條之修法意旨不相符合，有違法律保留原則
      ，於法未合。
五、綜上所述，原處分關於吊扣異議人職業聯結車駕駛執照部分
    ，有違道路交通管理處罰條例第68條之規定，異議人聲明異
    議，為有理由。又因本件酒後駕車只有一個交通違規行為，
    而且有關其處罰效果之罰鍰、吊扣駕駛執照與參加道路交通
    安全講習等，與該交通違規行為是否存在均無從分離，雖異
    議人並未就罰鍰及道路交通安全講習此提出異議，本院仍應
    一併予以審理，就異議人上開交通違規行為，自為裁定如主
    文第2 項所示。至於道路交通主管機關對於汽車駕駛執照之
    管理，因採取一照原則，而未發給異議人輕型機車駕駛執照
    ，惟主管機關仍可利用電腦資料處理或在異議人之小型車普
    通駕駛執照上註記或其他方式，吊扣異議人之輕型機車駕駛
    執照，是執行層面應可妥適克服，附此敘明。
六、依道路交通管理處罰條例第87條第2項、道路交通案件處理
    辦法第20條前段規定，裁定如主文。
中    華    民    國    99    年    1     月    29    日
                  交通法庭      法  官  謝宗翰
以上正本證明與原本無異。
如不服本裁定，應於收受送達後5 日內向本院提出抗告狀。
中    華    民    國    99    年    1     月    29    日
                                書記官  李宗諺


司法院資訊處製作；財團法人民間司法改革基金會備份。
